最高法院刑事判決　　　　　　　　　　　　　　　八十六年度台上字第一七○三號
　　上　訴　人　乙○○　男　　.
　　選任辯護人　張立業律師
　　　　　　　　吳玲華律師
　　上　訴　人　甲○○○○○○.
　　　　　　　　　　　　○弄一.
　　選任辯護人　張立業律師
右上訴人等因妨害投票案件，不服台灣高等法院中華民國八十五年十一月十三日第二
審更審判決（八十五年度上更(三)字第一七三號，起訴案號：台灣桃園地方法院檢察署
八十二年度偵字第二七○三、二七○五號），提起上訴，本院判決如左：
    主  文
上訴駁回。
    理  由
按刑事訴訟法第三百七十七條規定：上訴於第三審法院，非以判決違背法令為理由，
不得為之。是提起第三審上訴，應以原判決違背法令為理由，係屬法定要件，且必須
依據卷內資料為具體之指摘，並足據以辨認原判決已具備違背法令之形式，始屬相當
。本件原判決認定上訴人乙○○係桃園縣八德市瑞祥村村長，上訴人古秀蘭（即李古
秀蘭）係該村第二十鄰鄰長，於民國八十一年十二月間第二屆立法委員選舉期間，乙
○○受某不詳姓名成年男子之委託，收受金錢及鄰里民名冊等，謀議對該村有投票權
者交付金錢，每名新台幣（下同）三百元，得將票投給第三號候選人呂新民，於同年
月十一日約古秀蘭至桃園縣八德市○○路○段一一八一號其所經營之遠東書局內，按
該鄰一百十名之名額，每名三百元，交付古秀蘭賄款三萬三千元，古秀蘭旋於同年月
十四、十五日，至該鄰各宅向有投票權之人，每人發放三百元，已發出一百零四人，
共三萬一千二百元，十五日晚九時許，至同市○○街五巷五四號發放時，對黃菊梅之
子李誌宏說：「這東西拿給你父母，投票通知單內，有六百元，投給呂新民」等語，
因該鄰有未在籍居住者，尚有一千二百元未發出，於翌（十六）日返還乙○○，李誌
宏隨即向台灣桃園地方法院檢察署選舉聯繫中心檢舉，該中心指派檢察官趕往現場查
扣六百元等物之事實。係依據古秀蘭於偵查中之詳實自白，證人李誌宏、何志鴻之相
符證言，及扣案行賄百元券六張等證據，綜合判斷，認古秀蘭之自白與事實相符，而
為上開事實認定。以上訴人等之犯行明確，因而撤銷第一審判決，改判論處上訴人等
共同連續對於有投票權之人，交付賄賂，而約定其為一定行使罪刑，已詳述憑以認定
之證據及理由。而以上訴人等否認犯罪及辯解，均無可採，亦經予以指駁。並說明上
訴人等行為後，公職人員選舉罷免法（下稱選罷法）第九十條之一第一項設有處罰規
定，刑法第一百四十四條，亦有處罰明文，該二條最重本刑均為五年以下有期徒刑，
但罰金刑部分，應以刑法為輕，依刑法第二條第一項規定比較結果，乙○○部分，應
適用刑法第一百四十四條論處。因古秀蘭於偵查中自白，依選罷法第九十條之一（原
判決誤寫為九十三條）第五項規定，應減輕其刑論處，則以該條項較有利於古秀蘭，
故古秀蘭部分應依該條第五項第一項處斷。從形式上觀察，原判決尚無違背法令之情
形存在。按被告之自白，固不得作為有罪判決之唯一證據，應有補強證據以擔保自白
之真實性，但此項補強證據，不以全部事實，均應俱備為必要，衹須足以補強證明被
告之自白非出於虛偽，及係出於任意即足。其事實之認定，既以被告自白為基礎證據
，亦應依自白內容定之，而非以經補強之部分內容為準。本件被告古秀蘭已就前開事
實為明確自白，且係在檢察官偵查時為之。該自白之一部，既經證人李誌宏就其父母
之有投票權之人部分為明確結證，並有六百元等物證，至為確鑿，自足以就被告古秀
蘭自白之部分內容，為確切之證明。依上開說明，應可以補強古秀蘭之自白為真實，
且出於任意，自得以該項自白為認定事實之證據基礎。且該鄰名額為一百十人之事實
，為被告等所不爭，每票三百元，不在籍者而退回者為一千二百元，即為四人，扣案
六百元者為二人，一百十人減六人，恰為一百零四人，該一百零四人部分，可由卷內
資料計算而得。上訴人等之上訴意旨置古秀蘭之自白及原判決明白論斷於不顧，仍執
陳詞，否認犯罪，為單純之事實上爭執，及對原審採證認事職權行使事項，全憑己見
，任意指摘，殊無從據以辨認原判決已具備違背法令之形式，均難認係適法之第三審
上訴理由，應認其上訴違背法律上之程式，均應予以駁回。
據上論結，應依刑事訴訟法第三百九十五條前段，判決如主文。
中      華      民      國    八十六    年      三      月    二十七    日
                              最高法院刑事第六庭
                                  審判長法官  黃  劍  青
                                        法官  劉  敬  一
                                        法官  林  增  福
                                        法官  林  文  豐
                                        法官  邵  燕  玲
      右正本證明與原本無異
                                              書  記  官
中      華      民      國    八十六    年      四      月      三      日
                                                                        Ｖ
